【裁判字號】    99,交抗,1763
【裁判日期】    990930
【裁判案由】    違反道路交通管理處罰條例
【裁判全文】
臺灣高等法院交通事件裁定            99年度交抗字第1763號
抗  告  人
即受處分人  甲○○
上列抗告人因違反道路交通管理處罰條例案件，不服臺灣板橋地
方法院中華民國99年7月29日所為裁定（99年度交聲字第100號）
，提起抗告，本院裁定如下：
    主  文
抗告駁回。
    理  由
一、異議意旨略以：員警之取締並非客觀事實，員警個人判定非
    全然公平公正，也並非全然正義，社會新聞關於員警之負面
    報導不斷，若以員警單方面認定，有損民眾權益，另依公文
    0000000000內容「違規事件已逾監視器保存期限」之說法，
    請主管單位依據「檔案保存相關法令」再次查證是否真為如
    此。另伊於上開時間，騎乘車牌號碼502-EWG號重型機車，
    行經土城市○○路與立德路口時，當時號誌是黃燈快要轉換
    成紅燈，伊和前面的車子一起騎過去，伊並沒有闖紅燈，員
    警舉發顯有不實，原處分機關遽以裁罰，顯有違誤，爰依法
    聲明異議，請求撤銷原處分云云。
二、原裁定略以：異議人即受處分人於民國98年10月6日上午9時
    10分許，騎乘車牌號碼502-EWG號重型機車，行經臺北縣土
    城市○○路與立德路口闖紅燈（立德路直行），經臺北縣政
    府警察局土城分局清水派出所員警許全成當場舉發，有交通
    部公路總局臺北區監理所基隆監理站違反道路交通管理事件
    裁決書、臺北縣政府警察局北縣警交大字第C00000000號舉
    發違反道路交通管理事件通知單在卷可稽，並經證人即舉發
    異議人之員警許全成於原審調查時證述甚明（見原審卷第21
    、22頁），另參以「當場舉發」交通違規並不以攝影或照相
    存證為其要件，亦不以舉發錄影或照片為唯一之證明方法，
    若舉發員警係親眼見聞違規經過，並經以證人之身分具結後
    為證述，此證人證詞仍不失為證明方法之一種。若強求各種
    交通違規行為均需以照片為其裁罰依據，事實上殆不可行，
    蓋諸多違規行為之發生難以預期，違規狀態稍縱即逝，無法
    期待執勤員警就一瞬間突發之交通違規行為，於發現後能及
    時攝影取證，事實上僅能仰賴舉發員警親身目視所見為之，
    而查復無其他證據顯示舉發交通員警有誤認或故意構陷之情
    事，自難以舉發員警無法提出其他證據佐證，即遽認證人所
    述不可採信。綜上，異議人確有原處分所指之交通違規事實
    ，應甚明確，是異議人上開所辯，洵不足採，因而駁回受處
    分人之異議。
三、抗告意旨略以：(一)原裁定所載「查復無其他證據顯示舉發交
    通員警有誤認或故意構陷之情事」有失偏頗，伊於原審調查
    時曾提到伊去年申訴土城一員警開紅單有誤成功。隔沒多久
    ，該分局員警常至伊公司刻意視察伊公司員工停放在騎樓機
    車，其中有某員警對伊同事說「這裡是不是有一個叫甲○○
    的人，跟他說我們以後會常來」等令人不舒服的言語。(二)原
    裁定所載「執勤員警本維護交通秩序，安全職責所為之舉發
    」雖合乎常理，但每位員警的道德都是一百分嗎？員警所爆
    發的社會負面新聞不斷？難道審判長都認為每位員警的執勤
    動作及行為都是合法的嗎？上週新聞又寫台中縣員警栽贓民
    眾持槍引發社會不良觀感，員警就能代表社會的正義嗎？員
    警也有「業績壓力」之情事，難道員警只要一開罰單，民眾
    都要無條件接受嗎？(三)該員警說當時執勤有第二位員警在場
    係屬不實，因為當天只有他一個人對伊開罰單。而伊日前在
    法院提出「請另一位員警出面說明」而為何在原裁定隻字不
    提？伊日前也在庭上詢問該員警另一位執勤人員姓名時，該
    員警吱唔無法回答，當時伊也提出請另一位員警出庭。(四)伊
    合理推斷，員警本有業績壓力之事，栽贓民眾之事有可能發
    生，伊就是那位運氣不好的人，員警開單不能單憑員警個人
    之判斷，尤其當場只有一位員警在場時，否則民眾權利何在
    云云。
四、經查，原裁定認定抗告人即受處分人甲○○於前揭時地有燈
    光管制號之交岔路口騎乘車號502-EWG號重型機車，闖越紅
    燈之違規事實，係以有交通部公路總局臺北區監理所基隆監
    理站違反道路交通管理事件裁決書、臺北縣政府警察局北縣
    警交大字第C00000000號舉發違反道路交通管理事件通知單
    在卷可稽，並經證人即舉發員警許全成於原法院訊問時具結
    後證述綦詳（見原審卷第21-22頁）。復說明證人許全成身
    為舉發員警與受處分人並無怨隙，且素不相識，衡情自無甘
    冒偽證罪責而虛構情節故為不利受處分人之陳述。並參酌證
    人許全成於舉發當時所處之位置及當時僅有受處分人違規等
    情形，應可清楚目睹受處分人前揭違規行為，而無誤判情事
    。再考量交通違規行為多屬迅速、稍縱即逝及不可回復等特
    性，舉發機關因而無法提供更多相關證據時，則舉發員警於
    司法審查之訴訟程序上立於證人之地位而證述其當時親身目
    擊及見聞之交通違規行為經過，亦屬於法定證據方法之一之
    人證證述，於法並無不合，且無何證據足資證明執勤員警有
    何捏造事實違法取締之不法情事，應認證人許全成前開證述
    可採。因認受處分人違規事證明確，維持原處分機關依道路
    交通管理處罰條例第53條第1項、違反道路交通管理事件統
    一裁罰基準及處理細則及違反道路交通管理事件統一裁罰基
    準表所載之裁罰標準之相關規定，裁處受處分人罰鍰1,800
    元、記違規點數3點，並駁回抗告人異議，已詳敘其依憑之
    證據及認定之理由，經核並未悖於經驗及論理法則。另依土
    城分局清水派出所傳真之98年10月6日清水派出所57人勤務
    分配表，亦得看出當天早上8點到10點由員警許全成及楊山
    廷一同做值巡邏勤務，亦有勤務表及原法院電話紀錄查詢表
    可稽（原審卷第29-30頁），證人許全成於原法院調查時雖
    未能立即陳明此節，惟員警執行勤務非少，編組亦非固定，
    而證人許全成接受原法院訊問時，已距受處分人遭違規舉發
    約半年之久，證人許全成無法當庭陳明同時執勤同事，亦不
    違常情，是受處分人主張當天僅證人許全成在場，即不可採
    。受處分人雖請求傳喚該他位員警作證，惟本件違規事證明
    確，已如前述，本院認無傳喚之必要，附此敘明。至受處分
    人雖陳稱伊曾因交通違規事件申訴成功，遭土城某員警刻意
    關注云云，然觀其所述，尚屬臆測之詞，並無證據該某員警
    即為證人許全成或證人許全成有受該某員警之影響，是此部
    分主張，自不足憑為其有利之認定。又依證人許全成於原法
    院調查時所述，並無不合事理之處，復無任何積極證據足資
    證明其係基於業績壓力而虛構本件違規事實，是受處分人主
    張證人許全成係因業績壓力才對伊舉發云云，亦不足取，另
    其他員警之道德為何、舉發是否合乎正義，並非本案所得探
    討，受處分人以新聞報導內容評論本案，亦非有當。抗告意
    旨所執抗辯，難認有據，應予駁回。
五、據上論結，應依道路交通案件處理辦法第26條，刑事訴訟法
    第412條，裁定如主文。
中    華    民    國    99    年    9     月    30    日
                  刑事第二十二庭審判長法  官  郭雅美
                                      法  官  洪于智
                                      法  官  李麗珠
以上正本證明與原本無異。
不得再抗告。
                                      書記官  陳禹任
中    華    民    國    99    年    10    月    1     日

司法院資訊處製作；財團法人民間司法改革基金會備份。
